【裁判字號】    97,簡上,1010
【裁判日期】    980305
【裁判案由】    竊盜
【裁判全文】
臺灣高雄地方法院刑事判決            97年度簡上字第1010號
上  訴  人
即  被  告  乙○○
上列被告因竊盜案件，不服本院高雄簡易庭民國97年9 月15日97
年度審簡字第5200號刑事簡易判決（原聲請簡易判決處刑案號：
97年度偵字第21729 號）提起上訴，本院管轄之第二審合議庭認
不得以簡易判決處刑，改依通常程序審理，自為第一審判決如下
：
    主  文
原判決撤銷。
乙○○無罪。
    理  由
一、聲請簡易判決處刑意旨略以：被告乙○○意圖為自己不法之
    所有，基於竊盜犯意，於民國97年7 月31日上午1 時45分許
    ，在高雄市三民區○○○路陸橋旁公園內，徒手竊取高雄市
    政府養工處管理路燈底座內之高壓納氣燈內密閉式高功固安
    定器1 個（價值新臺幣900 元，下稱安定器），惟經警獲報
    到場查獲而未得逞，因認被告涉犯刑法第320 條第3 項、第
    1 項之竊盜未遂罪嫌。
二、按犯罪事實應依證據認定之，無證據不得認定犯罪事實；不
    能證明被告犯罪者，應諭知無罪之判決，刑事訴訟法第154
    條第2 項、第301 條第1 項分別定有明文。次按認定不利於
    被告之證據須依積極證據，苟積極證據不足為不利於被告事
    實之認定，即應為有利被告之認定，更不必有何有利之證據
    ；又犯罪事實之認定，應憑證據，如無相當之證據，或證據
    不足以證明，自不得以推測或擬制之方法，以為裁判之基礎
    。再者，依刑事訴訟法第161 條第1 項規定，檢察官對於起
    訴之犯罪事實，仍應負提出證據及說服之實質舉證責任，倘
    其所提出之證據，不足為被告有罪之積極證明，或其指出證
    明之方法，無從說服法院以形成被告有罪之心證，基於無罪
    推定之原則，自應為被告無罪判決之諭知（最高法院30年上
    字第816 號、40年台上字第86號、92年台上字第128 號判例
    可資參照）。
三、檢察官聲請簡易判決處刑意旨認被告乙○○涉有上開犯行，
    係以被告於警詢及偵查中之供述，證人丁○○警詢之證述及
    查獲現場照片6 張在卷等證據，為其主要之論據。訊據上訴
    人即被告乙○○固坦承有於上揭時、地翻開電線桿旁之蓋子
    ，惟堅詞否認有何竊盜犯行，辯稱：案發當時我都睡在公園
    ，因為當時停電，公園全部燈都暗掉，停電蚊子很多，我才
    去電線桿看，我不是去看安定器，是去看電線桿的斷電器，
    想要把它接回去。之前我有從事焊接工作，對斷電器有些瞭
    解。我沒有工具，如何去剪斷電線，我看的只是類似開關的
    東西，至於所說的研究，只是把蓋子拿起來看。我不是要去
    偷安定器等語（本院卷第54、55頁）。經查：
（一）證人即查獲員警丙○○證稱：97年7 月31日凌晨接到派出
      所通報在九如陸橋有人竊取燈座電線，於是我與巡佐前往
      現場查看，約於3 分鐘後到達現場，當時公園一片黑暗，
      我們就出來，後來想想不對又進去。現場除了看到被告蹲
      在燈座下外，並無看到其他人等語（本院卷第50、51頁）
      。與證人甲○○證稱：97年7 月31日凌晨2 、3 點時，我
      們休息的九如陸橋旁邊公園有一邊的電燈熄滅，我知道有
      停電，蚊子很多，我起來準備去運動，上午6 點多我運動
      回來電燈也還沒亮等語（本院卷第49頁），互核大致相符
      ，足證於上揭時間，九如陸橋旁邊公園確實有停電之事，
      是被告辯稱當日停電一事，堪以採信。至於台灣電力股份
      有限公司高雄區營業處函雖稱：97年7 月31日凌晨1 時至
      1 時30分期間，九如路陸橋旁邊公園無發生停電情事（本
      院卷第32頁），然前揭時間該公園路燈確實熄滅乙情，業
      經上開證人陳明在卷，況路燈熄滅亦不以停電為唯一原因
      ，是該函尚難為被告不利之認定，併此說明。
（二）證人丙○○又證稱：發現被告時，我們在他後面站了一陣
      子，因為我們好奇他在做什麼，當時很暗，我們先觀察他
      ，之後用手電筒目測裡面的東西有沒有被扯斷，電線已經
      扯出外面，跟原來的安定器已經沒有連在一起。安定器的
      電線有幾條我不知道。除了被告被查獲當時的那盞路燈下
      面燈座被被告打開外，並無其他燈座被被告打開。他好像
      是摸黑在拔線，沒有準備其他工具。當時他在現場被我們
      問到最後也承認有想竊取東西等語（本院卷第50、51頁）
      。因證人丙○○抵達時，現場一片漆黑，在無以手電筒之
      燈光照射下，無從辨識現場之情形，當時現場除有員警手
      持手電筒之些許燈光外，被告並無使用其他照明設備，此
      亦有查獲現場照片6 張在卷可稽（警卷第16-18 頁），則
      憑現場漆黑無光線之狀況，證人丙○○顯難以看清被告伸
      手在燈座內從事何事，其雖證稱電線被被告扯出外面，然
      其對於安定器電線有幾條亦不知悉，則其對於所有電線是
      否都與安定器接連一起，且是否因被告行為而未接連在一
      起，當亦無法證明。至於其證稱被告當場經渠等員警詢問
      ，最後也承認有竊取物品等語，業經被告當庭予以否認，
      是被告是否有竊取安定器之行為，仍須有其他積極證據證
      明之。從而，證人丙○○上開證述，並無法證明被告蹲在
      燈座旁所為係為竊取該燈座之安定器。
（三）證人甲○○亦證稱：我知道有停電，蚊子很多。停電時我
      有看到被告在用（意指查看、修理）電燈，我看他在公園
      路燈燈桿下有一個開關那邊用等語（本院卷第49頁背面）
      。證人甲○○雖與被告同在九如陸橋旁邊公園活動，但二
      人相識不久，且無何特殊交情，證人甲○○自無甘冒偽證
      風險而虛偽陳述，且其證述當日停電及被告在路燈旁之情
      形，核與證人丙○○所述情節大致相符，是證人甲○○上
      開證述，應堪採信。又倘若被告果有竊取公園內安定器之
      犯意，為順利竊得安定器，應備妥工具，並在能見度許可
      下為之，方能縮短行竊時間，豈有摸黑竊取，且擔負誤觸
      高壓電之危險，益徵被告辯稱因停電蚊子多，故前去燈座
      底下查看等語（本院卷第54頁），所言不虛，而堪採信。
（四）證人丁○○即高雄市政府養工處員工於警詢證述之內容，
      係證明安定器為高雄市政府養工處所有，並無法認定被告
      有竊取安定器之行為。至查獲現場照片6 張，係員警發現
      被告後所拍攝之照片，惟從該照片亦無法認定被告有竊取
      安定器之行為。被告雖於警詢中曾坦承因心起歹念而利用
      夜深人靜時竊取公園一座路燈底座之安定器，復改口稱並
      沒有要竊取去變賣金錢，只是要拿出來研究，拔掉安定器
      相接電線2 條是要把其餘電線接長一點，證人丙○○亦因
      被告供詞反覆不一，而將被告帶回派出所偵辦。然被告於
      本院審理時，辯稱因當天睡前有吃安眠藥，對於查獲當時
      是否有與警察說手機要充電等情，已無印象等語（本院卷
      第54頁背面），雖被告供述前後不一，亦難因此遽認其有
      為本件犯行。
四、綜上，本件公訴人認被告涉嫌前揭竊盜未遂犯行所憑之證據
    ，尚未達於通常一般之人均不致有所懷疑，而得確信其為真
    實之程度，依刑事訴訟制度「倘有懷疑，即從被告之利益為
    解釋」、「被告應被推定為無罪」之原則，即難據以為被告
    不利之認定。此外，復查無其他積極證據，足資認定被告有
    何竊盜犯行，自屬不能證明被告犯罪，依首開說明，自應為
    被告無罪之諭知。原審未予詳查，遽對被告論罪科刑，尚有
    未合，被告上訴指摘原判決不當，為有理由，自應撤銷原判
    決，另為被告無罪之諭知。
五、末按法院得為簡易判決處刑者，以所科之刑係宣告緩刑、得
    易科罰金之有期徒刑及拘役或罰金為限；於檢察官聲請以簡
    易判決處刑之案件，經法院認應為無罪判決之諭知者，應適
    用通常程序審判之，刑事訴訟法第449 條第3 項、第451 條
    之1 第4 項但書第3 款、第452 條分別規定甚明。又地方法
    院簡易庭對被告為簡易判決處刑後，經提起上訴，而地方法
    院合議庭認應為無罪判決之諭知者，依同法第455 條之1第3
    項準用第369 條第2 項之規定意旨，應由該地方法院合議庭
    撤銷簡易庭之判決，改依第一審通常程序審判。其所為判決
    ，應屬於「第一審判決」，檢察官仍得依通常上訴程序上訴
    於管轄第二審之高等法院（最高法院91年度臺非字第21號判
    例意旨參照）。本件被告既經本院認應為無罪之諭知，已不
    符合得為簡易判決處刑之情形，除撤銷原審判決外，並應逕
    行改依第一審通常程序判決之，檢察官如不服本判決，仍得
    於法定上訴期間內，向管轄之第二審法院提起上訴，附此敘
    明。
據上論斷，應依刑事訴訟法第452 條、第455 條之1 第1 項、第
3 項、第369 條第1 項、第364 條、第301 條第1 項前段，判決
如主文。
本案經檢察官杜妍慧到庭執行職務。
中    華    民    國    98    年    3     月    5     日
                  刑事第六庭    審判長法  官  曾逸誠
                                      法  官  林柏壽
                                      法  官  王靖茹
以上正本證明與原本無異。
如不服本判決應於收受判決後10日內向本院提出上訴書狀，並應
敘述具體理由。其未敘述上訴理由者，應於上訴期間屆滿後20日
內向本院補提理由書(均須按他造當事人之人數附繕本)「切勿逕
送上級法院」。
中    華    民    國    98    年    3     月    5     日
                                      書記官  鍾錦祥


司法院資訊處製作；財團法人民間司法改革基金會備份。
